臺灣花蓮地方法院民事判決
111年度花簡字第288號
原      告  鍾文茹  
訴訟代理人  林怡君律師(法扶律師)
被      告  趙希晴  
訴訟代理人  洪嘉吟律師
上列當事人間請求侵權行為損害賠償事件，本院於民國111年8月
3日言詞辯論終結，判決如下：
    主      文
被告應給付原告新臺幣300,000元，及自民國111年5月11日起至
清償日止，按年息百分之5計算之利息。
原告其餘之訴駁回。
訴訟費用由被告負擔百分之60，餘由原告負擔。
本判決第1項得假執行。但被告如以新臺幣300,000元為原告預供
擔保後，得免為假執行。
原告其餘假執行之聲請駁回。 
    事實及理由
一、原告起訴主張：被告為原告之友人，與原告交情融洽，其明
    知原告與訴外人陳昱村（下稱陳昱村）於民國108年5月27日
    結婚，並育有一名未成年子女（姓名年籍詳卷，下稱甲女）
    ，竟於110年12月間某日，在陽光綠地日式庭院民宿時與陳
    昱村發生性行為，被告所為已逾社會一般通念所能容忍之範
    圍，且破壞原告婚姻關係之幸福圓滿，侵害原告之配偶權且
    情節重大，致原告受有精神上之痛苦。爰依侵權行為法律關
    係，請求被告賠償精神慰撫金新臺幣（下同）500,000元等
    語。並聲明：被告應給付原告500,000元，及自起訴狀繕本
    送達翌日起至清償日止，按年息5%計算之利息。願供擔保，
    請准宣告假執行。
二、被告則以：不否認與陳昱村發生性行為，然被告當時已多次
    拒絕，仍遭陳昱村強迫為之。而被告遭陳昱村強迫發生性行
    為後，致患有焦慮症候群及精神官能性憂鬱症，並有割腕自
    殘之舉，均符合一般性侵案件被害人事後之反應，且有因果
    上之緊密關聯，應認被告並無與陳昱村為性行為之合意，是
    原告不得將其配偶之強行行為加諸於被告，而使被告負擔侵
    權行為損害賠償責任。退步言之，縱認被告上開侵權行為已
    侵害原告配偶權，惟原告請求慰撫金額過高，應予酌減等語
    置辯。並聲明：原告之訴駁回。
三、經查，就原告與陳昱村為夫妻關係並育有甲女、被告及陳昱
    村於110年12月間曾發生性行為、原告與陳昱村有於同年12
    月27日在花蓮市○○路00號車內對話、被告與訴外人即其配偶
    王建中（下稱王建中）於同年12月在王建中住所對話、被告
    道歉之LINE對話紀錄等情，有戶籍謄本影本、錄音光碟及譯
    文、LINE對話截圖影本在卷可稽（卷第21至57頁），且為兩
    造所不爭執，是此部分之事實，應已足堪認定。
四、至原告前揭主張，則為被告所否認，並以前詞置辯。是本件
    之爭點厥為：㈠被告是否有侵害原告配偶關係身分法益之行
    為？㈡若原告得請求被告為侵害配偶權之精神賠償，則原告
    得請求之賠償數額為多少適當？分述如下：
　㈠被告與陳昱村於110年12月間曾發生婚外性行為已侵害原告配
    偶關係之身分法益：　
  ⒈按因故意或過失，不法侵害他人之權利者，負損害賠償責任
    ；不法侵害他人之身體、健康、名譽、自由、信用、隱私、
    貞操，或不法侵害其他人格法益而情節重大者，被害人雖非
    財產上之損害，亦得請求賠償相當之金額；前2項規定，於
    不法侵害他人基於父、母、子、女或配偶關係之身分法益而
    情節重大者，準用之，民法第184條第1項前段、第195條第1
    項前段、第3項分別定有明文。又婚姻係以配偶之共同生活
    為其目的，配偶間互守誠實，係為確保其共同生活之圓滿安
    全及幸福之必要條件，故配偶之一方與第三人有不誠實之行
    為，該行為足以破壞婚姻生活之圓滿安全及幸福，且情節重
    大，即為違反因婚姻契約之義務而侵害他方之權利，該第三
    者與不誠實之配偶，即為共同侵害配偶權之侵權行為人。又
    何種行為得以評價為侵害配偶權之行為，應以婚姻關係中情
    感、身分與性相關行為獨占之本質，視當前之社會觀念、當
    事人之背景、人際關係、行為情境而定。以現今一般觀念，
    包括與異性（或同性）發生性行為，或單獨同宿、同床共眠
    、裸湯共浴、擁抱接吻、以言語或文字為性暗示或示愛等，
    涉及情愛或性意涵之行為，或於社交生活中自居於配偶之地
    位而向他人公示者，均足當之；但除此之外，如其他人際交
    往行為，依其情節綜合判斷足認有親密交往之意涵者，應亦
    能認為侵害配偶權之行為。
  ⒉查就被告與陳昱村間有婚外性行為乙節，為被告所不否認，
    已如前述。而被告既有前揭行為，自屬侵害原告基於配偶之
    身分法益，情節重大，原告精神上當受有痛苦，則其依侵權
    行為損害賠償規定，請求被告對其負非財產上之損害賠償責
    任，自屬有據。 
　⒊至被告辯稱係遭陳昱村強迫發生性行為云云，然觀諸原告所
    提之錄音譯文，有下列對話內容：「陳昱村：…是我躺在甲
    女的床上跟希晴揮手」「原告：然後呢」「陳昱村：然後她
    就過來啦」「王建中：他叫你過去，然後你就過去了？」「
    被告：嗯」「王建中：嗯？是嗎？」「被告：嗯」「王建中
    ：他叫妳過去妳就過去了然後咧」「被告：然後，我就過去
    背對著他」「王建中：妳過去他床上然後背對著他？」「被
    告：嗯」（卷第25、39頁）可知被告於發生性行為時並非係
    被迫與陳昱村共同躺在床上，而係出於自身之意願而與陳昱
    村同床共枕；又被告自陳事發當時另有友人即訴外人王筑萱
    在房內（卷第129頁），倘被告確遭陳昱村強迫發生性行為
    ，於過程中其理應有加以拒絕並輕易呼救之機會，被告卻未
    為之，而任由陳昱村對其為性交行為，則其抗辯其遭陳昱村
    性侵是否為事實，更加啟人疑竇；況事發後被告並未即時前
    往醫院驗傷或向警局報案，亦未向親近之家人、朋友表示有
    遭性侵，歷時數月亦未對陳昱村提起妨害性自主告訴，衡與
    一般人遭性侵後應有相當反應並為處理之情況有違。
　⒋又被告雖曾向其配偶王建中陳稱事發當時其有向陳昱村表示
    不要等語（卷第41頁），惟被告於事發當時之行為，顯與其
    指稱遭陳昱村強制性交之情節迥異，已如前述。是被告雖有
    於和王建中對質時稱其有以「不要」等語拒絕陳昱村，但難
    謂非係被告與陳昱村發生婚外性行為後，遭王建中發現並質
    問時因內心有愧，試圖求得諒解，始謊稱係遭性侵，以求脫
    免責任。再者，被告固辯稱其於遭陳昱村性侵害後，經診斷
    患有「焦慮症候群及精神官能性憂鬱症」，並有割腕自殘等
    情，並提出診斷證明書為證（卷第121、123頁），惟上開診
    斷證明書未就被告患有「焦慮症候群及精神官能性憂鬱症」
    之緣由有任何記載，該診斷證明書亦係依被告向醫師主訴所
    製作而成，故被告患有焦慮症候群及精神官能性憂鬱症等病
    症亦可能係來自婚外性行為遭配偶發覺之壓力或其他生活上
    之壓力所致，尚難僅憑被告患有前開病症即遽認其有遭陳昱
    村強制性交。此外，被告復未能提出任何足徵被告抗辯其與
    陳昱村婚外性行為並非合意之證據，故被告所辯，委無可採
    。
　㈡原告得請求之賠償數額為多少？　
  　按慰撫金之賠償，須以人格權遭遇侵害，使精神上受有痛苦
    為必要，其核給之標準固與財產上損害之計算不同，然仍需
    須斟酌實際加害情形、加害行為所造成之影響、兩造之身分
    地位、資力及其他各種情形核定相當之數額（最高法院47年
    台上字第1221號、51年台上字第223號民事裁判要旨參照）
    。本院審酌被告明知自己為有配偶之人，仍與陳昱村為逾越
    男女正常交往之上開侵害原告配偶權之行為，另衡酌本院依
    職權調取稅務電子閘門資料查詢表所示兩造之經濟情況，社
    經地位、及被告侵害配偶權行為之情節、原告所受損害程度
    等一切情狀，認原告請求300,000元之精神慰撫金為適當，
    逾此部分之請求即屬無據。
五、末按給付無確定期限者，債務人於債權人得請求給付時，經
    其催告而未為給付，自受催告時起，負遲延責任。其經債權
    人起訴而送達訴狀，或依督促程序送達支付命令，或為其他
    相類之行為者，與催告有同一之效力。民法第229條第2項定
    有明文。又遲延之債務，以支付金錢為標的者，債權人得請
    求依法定利率計算之遲延利息。但約定利率較高者，仍從其
    約定利率。應付利息之債務，其利率未經約定，亦無法律可
    據者，週年利率為百分之5。民法第233條第1項、第203條亦
    有明文。本件原告請求有理由部分，併請自民事起訴狀繕本
    送達翌日（即111年5月11日，卷第67頁）起至清償日止，按
    年息百分之5計算之利息，依上開規定，亦有理由，併予准
    許。
六、綜上所述，原告依侵權行為之法律關係，請求被告給付原告
    300,000元，及自111年5月11日起至清償日止，按年息5%計
    算之利息，為有理由，應予准許，逾此部分所為之請求，為
    無理由，應予駁回。
七、本件係依民事訴訟法第427條第1項規定適用簡易訴訟程序，
    而為被告部分敗訴之判決，就原告勝訴部分依同法第389條
    第1項第3款規定，應依職權就原告勝訴部分宣告假執行，原
    告雖聲明此部分供擔保宣告假執行，惟此僅促使法院職權發
    動，不另為假執行准駁之諭知。並依同法第392條第2項規定
    ，依職權宣告如被告為原告預供擔保，得免為假執行。
八、本件判決之基礎已臻明確，兩造其餘攻擊防禦方法及舉證，
    核與判決無影響，爰不另一一論述，併此敘明。
九、訴訟費用負擔之依據：民事訴訟法第79條。　　
中　　華　　民　　國　　111 　年　　8 　　月　　26　　日
                  花蓮簡易庭  法  官  蔡培元
以上正本係照原本作成。
如不服本判決，應於送達後20日內，向本院提出上訴狀（上訴狀
須表明上訴理由）並繳納上訴審裁判費；如於本判決宣示後送達
前提起上訴者，應於判決送達後20日內補提上訴理由書（均須按
他造當事人之人數附繕本）。
如委任律師提起上訴者，應一併繳納上訴審裁判費。
中　　華　　民　　國　　111 　年　　8 　　月　　26　　日
                              書記官  謝佩真